【裁判字號】    95,交聲,516
【裁判日期】    950714
【裁判案由】    違反道路交通管理處罰條例聲明異議
【裁判全文】
臺灣臺北地方法院交通事件裁定         95年度交聲字第516號
原處分機關  臺北市交通事件裁決所
異  議  人
即受處分人  甲○○
上列受處分人因違反道路交通管理處罰條例案件，對於臺北市交
通事件裁決所中華民國95年5月1日所為之處分（原處分案號：北
市裁二字第裁22-AEU234066號）聲明異議，本院裁定如下：
        主  文
異議駁回。
        理  由
一、汽車駕駛人駕駛汽車，應遵守道路交通標誌、標線、號誌之
    指示，道路交通安全規則第90條前段定有明文。又道路交通
    標誌標線號誌設置規則第206條第5款第1目規定「圓形紅燈
    」之行車管制號誌係表示禁止車輛通行，並不得超越停止線
    或進入路口，如汽車駕駛人，駕車行經有燈光號誌管制之交
    岔路口闖紅燈者，處新臺幣（下同）1,800元以上5,400元以
    下罰鍰並記違規點數3點，道路交通管理處罰條例第53條及
    第63條第1項第3款定有處罰規定。而道路交通管理處罰條例
    所稱之汽車，依該條例第3條第8款之規定，亦包含機器腳踏
    車在內。
二、本件異議人即受處分人甲○○於民國95年3月16日晚間9時34
    分許，騎乘車牌號碼AVZ-455號重型機車，由西往東向行經
    臺北市○○街170巷有燈光號誌管制之交叉路口闖紅燈，適
    為臺北市政府警察局南港分局警備隊警員吳傳祥發覺攔停制
    止，以其有違反道路交通管理處罰條例第53條第1項（舉發
    通知單漏未記載第1項）規定之行為掣單舉發，嗣受處分人
    依規定於到案期限前提出申訴，原處分機關請舉發單位調查
    結果，仍認受處分人確有前揭違規行為，原處分機關遂於95
    年5月1日依道路交通管理處罰條例第53條第1項、第63條第1
    項及違反道路交通管理事件統一裁罰基準表規定，裁處受處
    分人1,800元罰鍰並記違規點數3點之處分。
三、訊據受處分人甲○○並不諱言於上開時、地騎乘前揭機車為
    警攔停之事實，惟矢口否認其有違反道路交通管理處罰條例
    駕車闖紅燈之行為，辯稱略以：當時並未違規紅燈右轉，且
    依其當時攜帶全球衛星定位導航系統（GPS）數據顯示車速
    及距離，應係警員誤判所致，況警方並未錄影存證，有違科
    學辦案精神云云。
四、經查：
  (一)據證人即舉發警員吳傳祥到庭證稱：「當時我與另名警員站
    在巷口轉彎處馬路上，距離受處分人應該要紅燈應停止線約
    有3、40公尺，紅燈亮的時候，受處分人的車子還沒有超過
    停止線，我就已經注意到受處分人的機車，後來超越停止線
    沒有停下來，我們有看到同向燈號均為紅燈，但受處分人的
    車子仍然右轉，往我們所在地方騎過來，才加以攔停」、「
    當時我們是站在馬路上面，我注意到異議人的機車視距是良
    好，並沒有任何阻礙物，車輛也不多，當時只有受處分人的
    車子過來而已，當時比受處分人車輛還早停止線的車輛都已
    經紅燈停止，只有受處分人繼續超越停止線右轉」、「受處
    分人的車速不是很快，已經變了紅燈概估約有5-7秒左右，
    該車才抵達停止線闖紅燈，我們不會因為剛燈號變換去取締
    」等語綦詳（見本院95年6月28日訊問筆錄），併繪製現場
    及路徑圖在卷可查，受處分人除爭執究竟其有無闖紅燈及員
    警所處位置外，亦不諱言：「警員繪製的現場圖所繪製的與
    伊行駛路徑、紅綠燈位置、現場道路位置均無錯誤」等語（
    見同上訊問筆錄），依證人吳傳祥所處位置視距良好，並無
    障礙物，為其證述在卷，復為受處分人所不爭執，且能具體
    繪製受處分人行駛路徑、位置，尚難認有何誤認之可能。
  (二)又交通警察掣單舉發違反道路交通管理處罰條例所列違規事
    實，本質上為行政處分，係公務員基於職務上權力，依法就
    特定具體事件所為具公法上效果之單方面行政行為，基於公
    務員為公法上行為具有公信力之原則，該行政行為當可被推
    定為真正，其據以依法處分之事實認定亦為正確無誤。本此
    公信原則，乃立法者賦予行政機關制定違反道路交通事件統
    一裁罰基準及處理細則，使勤務警員得當機處分（如該細則
    第23條）以達其維護交通秩序、安全之行政目的，反之，若
    謂公務員一切行政行為均需預留證據以證其實，則國家行政
    勢必窒礙難行，據此，刑事訴訟法就犯罪證據有關之規定中
    與屬行政秩序罰之交通違規裁罰本質不合之部分，自不在準
    用之列。從而，受處分人既未就執勤警員之舉發有誤提出相
    關證據以供調查，復查無任何證據足資證明其有捏造事實違
    法取締之情事，則執勤警員本其維護交通秩序、安全職責所
    為之舉發，自應受到合法、正確之推定。
  (三)受處分人雖提出GPS相關紀錄作為佐證，然受處分人當時是
    否攜帶此項儀器，已不可知，微論其不否認所提GPS無法與
    路口號誌連線，僅係提證行車速度緩慢而已（見卷附95年5
    月19 日異議狀），此亦為證人吳傳祥所不否認（見同上訊
    問筆錄），實不足作為其未闖紅燈之有利證明。此外，受處
    分人復未提出證據以資證明其所騎乘上開機車確未違規闖紅
    燈，其於前開時地騎車闖紅燈之事實，洵堪認定。
五、從而，原處分機關依道路交通管理處罰條例第53條第1項、
    第63條第1項及違反道路交通管理事件統一裁罰基準表規定
    ，裁處受處分人1,800元罰鍰並記違規點數3點之處分，核無
    違誤。本件聲明異議為無理由，應予駁回。
據上論斷，應依道路交通案件處理辦法第19條，裁定如主文。
中    華    民    國    95    年    7     月    14    日
                              交通法庭法  官  胡宏文
以上正本證明與原本無異
如不服本裁定應於送達後5日內向本院提出抗告狀
                                      書記官  劉穗筠
中    華    民    國    95    年    7     月    18    日


司法院資訊處製作；財團法人民間司法改革基金會備份。
